【裁判字號】    90,交抗,14
【裁判日期】    900321
【裁判案由】    聲明異議
【裁判全文】
臺灣高等法院臺南分院刑事裁定                 九十年度交抗字第一四號     Ｃ
      抗  告  人  甲  ○  ○
右列受處分人因違反道路交通管理處罰條例案件，不服臺灣臺南地方法院中華民國九
十年二月十四日裁定（九十年度交聲字第四號），提起抗告，本院裁定如左：
      主      文
抗告駁回。
      理      由
一、抗告意旨略以：按汽車駕駛人駕駛汽車肇事致人受傷或死亡，應即採取救護或其
    他必要措施，並向警察機關報告，不得駛離；違者吊扣其駕照三個月至六個月，
    道路交通管理處罰條例第六十二條第一項定有明文。經查：
    1.本件抗告人駕駛車號ＳＶ—四九六○號自小客車行經永華路鄰近永華三街加油
      站附近，適被害人呂炳文騎乘ＶＨＷ—三九六支機車，突然自慢車道左轉欲橫
      穿永華路之安全島，而當時抗告人前方尚有一小貨車行駛於快慢車道之間，致
      抗告人視線受阻，至被害人之機車駛近，方才發覺，然幾已無可閃避之空間，
      抗告人為避免直接衝撞被害人，遂緊急偏轉車頭，轉向路中之安全島，然抗告
      人右側保險桿仍擦撞及被害人。因擦撞力量不大，被害人雖因重心不穩而倒地
      ，但僅為輕微之擦傷並未造成嚴重之傷害，茲以兩車受損情形觀之，亦可查知
      當時衝撞力量並非強大。是原裁定逕以抗告人自承以時速六十公里高速行駛市
      區，始致本件車禍至明等語而未審酌兩車受損情形，自有瑕疵。
    2.再抗告人於案發當時，雖因為恐錯失二哥迎親吉時，仍於匆忙之際探出車窗向
      被害人聲稱，馬上回頭處理云云，並立刻電話聯絡大哥邵聖智，且隨即於十幾
      分鐘後返回現場，惟被害人以不見蹤影，抗告人立即偕同父親邵慶門自行前往
      台南市警察局交通對象值勤員警投案自行陳述犯罪，並表示願意接受法律制裁
      ，俟製作筆錄後即趕赴成大醫院探望被害人。抗告人於原審請求傳訊被害人呂
      炳文先生，惟就上開適時攸關認定抗告人有無棄置被害人不顧之情形，原審竟
      未予調查亦未敘明理由，遽認為抗告人有駕車逃逸，似嫌速斷。
    3.再參以本案發生地點為台南市○○路永華三街加油站附近，上開地點為市區進
      入五期重劃區○○○○道，平日車流量即多，且案發時間為上午十時左右，來
      往人車頻繁，抗告人在上開路段肇事後，實無逃逸之機會，抗告人除現場告知
      被害人隨即回來處理外，並在警察機關尚未發覺犯罪前，即自行前往交通隊自
      首等情，亦足可證明抗告人絕無肇事逃逸之犯意。
    綜上，依首揭法律規定，對抗告人之肇事行為自應處以吊扣駕照之處罰，惟原裁
    定逕為異議駁回之裁定，其認事用法容有未合，抗告人難甘折服，原依刑事訴訟
    法第四百零三條第一項、第四百零六條之規定，提起抗告等語云云。
二、經查，本件抗告人甲○○於八十九年十月七日九時四十分，駕駛車牌號碼ＳＶ－
    四九六○號自小客車，行經台南市○○路、永華三街巷口時，超速行駛因而肇事
    致人受傷之事實，業據被害人呂炳文指訴歷歷，並有舉發違反道路交通管理事件
    通知單、台南市警察局交通隊訊問筆錄、診斷書等附卷可稽，且有當時值勤之警
    員林坤義等人製作之案件移辦書附卷足憑。衡諸情理，該警員與抗告人素無嫌隙
    ，應無設詞誣攀之理，足見被害人指訴非虛。按車輛於市區○○○○○里○道路
    交通安全規則第九十三條第一項第一款定有明文。查抗告人於警訊自承略謂：「
    案發時間因為緊張、害怕，加上二哥結婚的時間快到，怕會耽誤，所以當時未停
    車˙˙˙我到家沒多久即接獲警方通知，因此到交通隊說明˙˙˙」、「當時時
    速六十公里，我沒有報案。」，足見抗告人斯時確實有以六十公里超速行駛市區
    無訛，核與被害人呂炳文警訊中之指訴相符，堪認本件車禍實肇因於抗告人超速
    致擦撞被害人。又抗告人警訊中自承肇事後因緊張害怕而置被害人於不顧而逃逸
    ，後經警方通知始到交通隊說明等語，是則抗告人之行車違規，甚為明確。故本
    院經核原裁定認事用法及量罰，俱無不合。抗告意旨仍執上詞否認超速，尚乏實
    據，因之，本件抗告為無理由，應予駁回。
三、據上論斷，應依道路交通案件處理辦法第二十六條，刑事訴訟法第四百十二條，
    裁定如主文。
中    華    民    國      九十      年      三      月      二十一    日
                                  臺灣高等法院臺南分院刑事第一庭
                                      審判長法官  鄭    文    肅
                                            法官  黃    聰    明
                                            法官  王    浦    傑
右正本證明與原本無異。
不得再抗告。
                                      法院書記官  蔡    振    豐
中    華    民    國      九十      年      三      月      二十二      日


司法院資訊處製作；財團法人民間司法改革基金會備份。
